【裁判字號】    98,司家聲,394
【裁判日期】    980904
【裁判案由】    核定遺產管理人報酬
【裁判全文】
臺灣高雄地方法院民事裁定           98年度司家聲字第394號
聲  請  人  范仲良律師即被繼承人甲○○之遺產管理人
上聲請人聲請核定遺產管理人報酬事件，本院裁定如下：
    主  文
聲請人任被繼承人甲○○（女，民國○○○年○○月○日生，身
分證統一編號：Ｚ000000000號）之遺產管理人之報酬
核定為新臺幣肆萬伍仟元。
程序費用新臺幣壹仟元由被繼承人甲○○之遺產負擔。
    理  由
一、按「遺產管理人，得請求報酬，其數額由親屬會議按其勞力
    及其與被繼承人之關係酌定之。」、「依本法之規定應開親
    屬會議時，由當事人、法定代理人或其他利害關係人召集之
    。」、「親屬會議不能召開或召開有困難時，依法應經親屬
    會議處理之事項，由有召集權人聲請法院處理之。」，民法
    第1183條、第1129條、第1132條第2 項前段分別定有明文。
二、本件聲請意旨略以：聲請人前經本院97年度財管字第197 號
    民事裁定選任為被繼承人甲○○之遺產管理人。嗣依本院98
    年度家催字第122 號民事裁定為公示催告，並於民國98年4
    月17日刊登於新新聞報，且為執行遺產管理人職務，聲請人
    調查被繼承人之財產、調閱土地及建物登記謄本、戶籍資料
    、申報遺產稅、編制遺產清冊、土地建物加註登記、查詢被
    繼承人之銀行存款餘額等管理遺產事務行為，又聲請人為管
    理遺產已代墊支付費用新臺幣（下同）2,207 元（含公示催
    告聲請費1,000 元，地政規費60元，刊登公示催告登報費90
    0 元，戶政規費100 元，郵寄費用65元、代查證明費82元等
    ）。另向高雄市國稅局查知被繼承人遺有座落高雄市○○區
    ○○段八小段2239號土地及其上門牌號碼高雄市○○區○○
    路1505號8 樓之5 建物乙棟，並向華南商業銀行北高雄分行
    查調被繼承人尚有銀行存款193,484 元，是被繼承人遺產總
    值計1,234,484 元。然今公示催告期間雖未屆滿，被繼承人
    甲○○尚積欠高雄市稅捐稽徵處房屋稅3,078 元、地價稅45
    9 元皆尚未繳納，又積欠聯邦商業銀行股份有限公司663,61
    4 元，而被繼承人之遺產業經債權人聲請強制執行，並經本
    院民事執行處98年度司執字第46424 號進行強制執行程序在
    案。為便於聲請人向本院民事執行處聲明參與分配，爰依民
    法第1183條規定並參酌財政部97年3 月7 日財政部台財稅字
    第0970451451 0號令解釋所核定稽徵機關核算96年度執行業
    務者收入標準，律師擔任檢查人、清算人、破產管理人、遺
    囑執行人或其他信託人案件，按標的物財產價值9 ％計算收
    入，且代理申報遺產稅之報酬，遺產稅每件在直轄市及市為
    40,000元，在縣為35,000元，及代理登記案件每件5,000 元
    之規定，狀請本院酌定本件遺產管理人報酬為47,207元等語
    。
三、經查：
  (一)本件被繼承人甲○○死亡後，其繼承人均已拋棄繼承權，且
    未經親屬會議選定遺產管理人，經本院選任聲請人為被繼承
    人之遺產管理人乙節，有聲請人提出之本院97年度財管字第
    179 號民事裁定暨其確定證明書各1 紙附卷可稽，堪信為真
    實。準此，聲請人顯難召開親屬會議酌定其管理遺產之報酬
    ，是其本於利害關係人之地位，聲請本院酌定報酬，洵屬有
    據。
  (二)聲請人主張之前揭事實，除上述民事裁定外，另據其提出戶
    籍謄本4 紙及土地登記第二類謄本、建物登記第二類謄本、
    高雄市稅捐稽徵處鼓山分處98年3 月23日高市稽鼓房字第09
    88206955號函、高雄市稅捐稽徵處鼓山分處房屋稅籍證明書
    、財政部高雄市國稅局遺產稅免稅證明書、財政部高雄市國
    稅局95、96年度綜合所得稅各類所得資料清單、財政部高雄
    市國稅局財產歸屬資料清單、華南商業銀行存款餘額證明書
    、本院98年度家催字第122 號民事裁定、新新聞紙廣告刊登
    證明、分類廣告費收據、高雄市政府地政規費收據、高雄市
    稅捐稽徵處鼓山分處97年地價稅繳款書、98年房屋稅繳款書
    、法務部行政執行署高雄行政執行處通知、本院民事執行處
    98年8 月20日雄院高98司執梅字第46424 號通知暨鑑定重要
    內容摘要等件各1 份為證，堪信為真實。本院審酌：被繼承
    人之遺產有土地及房屋共2 筆，銀行存款193,484 元，遺產
    現值為1,234,484 元，有本院民事執行處98年8 月20日雄院
    高98司執梅字第46424 號通知暨鑑定重要內容摘要、華南商
    業銀行存款餘額證明書各1 紙附卷可參，其債權人有聯邦商
    業銀行股份有限公司、高雄市稅捐稽徵處，除此之外，尚無
    其他債權人陳報債權、債務或遺贈；又聲請人業已公示催告
    、登報、申報遺產稅、查詢被繼承人遺產之管理遺產行為，
    後續尚有通知債權人陳報債權、強制執行程序等其他事項待
    理，聲請人處理上開事務及後續所需時間之久暫、耗費人力
    之程度及各債權人受償權利之保障等一切情狀，認聲請人任
    被繼承人甲○○遺產管理人之報酬金額，核定為45,000元（
    含已代為墊支之相關費用1,207 元【其中本院98年度家催字
    第122 號公示催告聲請費，已經裁定明示由被繼承人甲○○
    之遺產負擔，應予扣除】），即屬適當。爰酌定如主文第1
    項所示。至財政部97年3 月7 日台財稅字第09704514510 號
    令，僅供法院斟酌，尚非為據以論酬之依據，併此敘明。
四、末按依法應由關係人（包括聲請人、相對人及其他利害關係
    人）負擔費用者，法院裁定命關係人負擔時，應一併確定其
    數額，非訟事件法第24條第1 項所明定。經核本件聲請事件
    ，應徵之程序費用為1,000 元，依非訟事件法第157 條規定
    ，應由遺產負擔，爰併予確定如主文第2 項所示，附此敘明
    。
五、依非訟事件法第157 條、第24條第1 項，裁定如主文。
中    華    民    國    98    年    9    月      4    日
                  家事法庭  司法事務官  任士慧
以上正本係照原本作成。
如對本裁定抗告，須於裁定送達後10日之不變期間內，向本院提
出抗告狀，並繳納抗告費新臺幣1,000元。
中    華    民    國    98    年    9     月    4     日
                                書記官  楊馥華


司法院資訊處製作；財團法人民間司法改革基金會備份。
